【裁判字號】    91,簡上,29
【裁判日期】    920321
【裁判案由】    違反家庭暴力防治法
【裁判全文】
臺灣宜蘭地方法院刑事判決                          九十一年度簡上字第二九號
    上  訴  人  乙○○
    即  被  告
    選任辯護人  林健智律師
右列上訴人因違反家庭暴力防治法案件，不服臺灣宜蘭地方法院宜蘭簡易庭九十年度
宜簡字第二二九號，中華民國九十一年一月三十一日第一審判決（起訴案號：臺灣宜
蘭地方法院檢察署九十年度偵字第三三三三號）提起上訴，本院判決如左：
    主  文
原判決撤銷。
乙○○無罪。
    理  由
一、公訴意旨略以：被告乙○○與被害人丙○○係夫妻關係，二人間具有家庭暴力防
    治法第三條第二款所定之家庭成員關係。緣被告曾於民國九十年十月二十六日經
    本院民事庭依家庭暴力防治法第十三條之規定，以九十年度家護字第一六九號民
    事通常保護令（下稱保護令）裁定令其禁止對被害人丙○○實施身體或精神上不
    法侵害行為、不得直接或間接對被害人為騷擾或通話之聯絡行為、應遷入及遠離
    宜蘭縣宜蘭市○○路二十九巷七十八弄三號丙○○住處至少一百公尺等，且保護
    令有效期間為十月。詎被告乙○○於九十年十一月十一日凌晨四時三十分許，竟
    至被害人丙○○居住之上開宜蘭縣宜蘭市○○路二十九巷七十八弄三號住處騷擾
    被害人，並出手毆打被害人成傷（傷害部分未據告訴），而違反本院核發之上揭
    保護令。因認被告涉有違反保護令罪嫌。
二、按犯罪事實應依證據認定之，無證據不得推定其犯罪事實；另不能證明被告犯罪
    者，應諭知無罪之判決，刑事訴訟法第一百五十四條及第三百零一條第一項分別
    定有明文。又刑法第十二條亦明定：行為非出於故意或過失者，不罰；過失行為
    之處罰，以有特別規定者為限。而家庭暴力防治法關於罰則之規定，並未排除刑
    法第十二條之適用，準此，家庭暴力防治法第五十條所規定之違反保護令罪，既
    無處罰過失行為之特別規定，自必須行為人有犯罪之故意始能成罪，應屬明甚。
三、本件公訴意旨認被告乙○○涉有違反家庭暴力防治法第五十條第一款、第二款等
    違反保護令罪嫌，無非係以：(一)被告乙○○於該署偵訊時，曾供承其於九十年十
    一月十一日返家時，其子已向其告知保護令核發之事，惟因時間過晚方未至派出
    所領取。是既保護令本自核發時即生效力，且被告對保護令業已核發之事亦已知
    悉，自當受保護令之拘束。(二)案發當日被告確有違反保護令內容之騷擾被害人丙○○及對被害人實施家庭暴力行為等情，已經被害人丙○○於警詢及偵查中到庭
    指訴不移等情，為其主要論據。惟訊據被告固不否認確於九十年十一月十日二十
    二時許返家之事實，但堅詞否認有何違反保護令之犯行，辯稱：其返家後，其子
    甲○○雖曾交付通知單並告知有郵件須至派出所領取，但並未表明所領取之郵件
    即為保護令，其至遭警移送地檢署時仍不知保護令之內容。況其自返家後亦無出
    手毆打或對丙○○實施任何家庭暴力行為等語。
四、經查：
  (一)本院民事庭雖於九十年十月二十六日以九十年度家護字第一六九號民事通常保護
    令裁定令被告禁止對被害人丙○○實施身體或精神上不法侵害行為、不得直接或
    間接對被害人為騷擾或通話之聯絡行為、應遷出及遠離宜蘭縣宜蘭市○○路二十
    九巷七十八弄三號丙○○住處至少一百公尺等，且保護令有效期間為十月，此有
    上開民事通常保護令存卷可按。然上開保護令經送達被告位於宜蘭縣宜蘭市○○
    路二十九巷七十八弄三號及宜蘭縣壯圍鄉○○村○○路四十四號住處時，皆因不
    晤被告而先後於九十年十一月二日上午十一時許寄存宜蘭縣警察局宜蘭分局延平
    派出所，及於九十年十一月十三日十一時許由蔡永田代收等情，已據本院調閱九
    十年度家護字第一六九號卷宗審核卷附送達證書二紙屬實。職是之故，本件被告
    乙○○自上開保護令於九十年十一月二日十一時許寄存宜蘭縣警察局宜蘭分局延
    平派出所時起，至其於同年月十一日凌晨因被害人報警指稱被告涉嫌違反保護令
    罪行之時止，對本院業已核發前開保護令及保護令各項內容之事實究否業已知悉
    ，即為認定本件被告主觀上是否存有違反保護令故意之主要基準，先此敘明。
  (二)被告乙○○於九十年十一月十一日凌晨因被害人報警指陳其違反保護令而遭警查
    獲並帶至宜蘭縣警察局宜蘭分局延平派出所時，方由警交付上開九十年度家護字
    第一六九號民事通常保護令之情，業經承辦員警連燦龍於原審調查中到庭結證屬
    實。且被害人丙○○亦先後於原審及本院調查及審理時到庭指稱：其僅係告訴乙○○保護令已經核發，並請其子甲○○轉告乙○○至派出所領取保護令，但均未
    告知乙○○及甲○○保護令各項內容等語綦詳，核與證人甲○○於本院審理時到
    庭證述：其有請其父乙○○至派出所領東西，但不知領取何物，亦不知保護令之
    內容為何等語吻合一致，足徵被告自九十年十一月十日返家後，至翌日凌晨遭警
    查獲並帶至派出所收受保護令前，確對保護令之各項內容毫不知悉。再者，證人
    連燦龍雖於原審調查時到庭結證稱：本件民事通常保護令承審法官曾當庭告知乙○○要核發保護令命其遷出等語翔實，然經本院調閱並綜觀前揭九十年度家護字
    第一六九號全卷筆錄中均未見有此記載。況互核本件保護令核發之項目並非僅有
    命被告遷出之內容一項，即徵縱承審法官曾當庭向被告為此等遷出之告知，亦應
    僅係對於保護令核發項目及程度之初步說明，並非必然核發此項命被告遷出之保
    護令內容，更無即刻對被告發生保護令核發之效果，至為灼然。準此，本院民事
    庭九十年度家護字第一六九號民事通常保護令雖自九十年十月二十六日核發時生
    效，惟既被告遲至九十年十一月十一日遭警查獲並帶至派出所時，方收受該份保
    護令且知悉保護令核發之各項內容，是揆諸首揭法條規定及說明，本件被告顯無
    違反保護令之故意，要屬明甚，自不得以其客觀上單純違反保護令之行為，遽而
    對之科以違反保護令之罪責。此外，本院復查無其他直接或間接證據足資證明或
    補強被告確有如公訴意旨指陳之犯行，揆諸首揭法條規定，其犯罪即屬不能證明
    ，原審疏未審究被告乙○○知悉保護令各項內容之明確時點，並據以認定被告主
    觀上違反保護令之犯罪故意，而逕對被告論罪科刑，容有未洽，被告上訴否認犯
    行為有理由，應由本院將原審判決撤銷，另為被告無罪之諭知。
據上論斷，應依刑事訴訟法第四百五十五條之一第一項、第三項、第三百六十九條第
一項前段、第三百六十四條、第三百零一條第一項，判決如主文。
本案經檢察官賴慶祥到庭執行職務
中      華      民      國      九十二      年    三    月    二十一    日
                                臺灣宜蘭地方法院刑事第二庭
                                      審判長法  官  黃  永  勝
                                            法  官  林  楨  森
                                            法  官  陳  嘉  年
右正本證明與原本無異。
本件不得上訴。
                                            書記官  詹  玉  惠
中      華      民      國      九十二      年    三    月    二十四    日


司法院資訊處製作；財團法人民間司法改革基金會備份。
